臺灣高雄地方法院刑事判決　　　　　　　99年度易字第2374號
公　訴　人　臺灣高雄地方法院檢察署檢察官
被　　　告　林淑珍
被　　　告　張展碩
上列被告因詐欺案件，經檢察官提起公訴（99年度偵字第3560號
），本院判決如下：
    主  文
林淑珍無罪。
張展碩公訴不受理。
    理  由
壹、無罪部分
一、公訴意旨略以：被告林淑珍可預見一般取得他人金融帳戶常
    與財產犯罪有密切之關聯，亦知悉詐騙集團等不法份子經常
    利用他人存款帳戶、提款卡、密碼以轉帳方式，詐取他人財
    物，並以逃避追查，竟仍以不違背其本意之幫助犯意，於不
    詳時間在不詳地點，將其所開立之高雄銀行大昌分行（下稱
    高雄銀行）帳號000000000000號帳戶之存摺、提款卡及含密
    碼交予年籍姓名不詳之人以供不詳詐欺集團作為詐騙財物之
    用。嗣該不詳姓名年籍之人與其所屬之詐騙集團即共同意圖
    為自己不法之所有，於98年6 月17日，撥打胡李增湖之電話
    ，誆稱其中獎需先入股以領取獎金云云，致胡李增湖陷於錯
    誤，依指示於同日匯款新台幣（下同）9 萬元至上開高雄銀
    行帳戶內，嗣因胡李增湖察覺有異，始報警循線查獲上情。
    因認被告林淑珍涉犯刑法第30條第1 項、第339 條第1 項之
    幫助詐欺取財既遂罪嫌。
二、按犯罪事實應依證據認定之，無證據不得認定犯罪事實；又
    不能證明被告犯罪者，應諭知無罪之判決；刑事訴訟法第
    154 條第2 項、第301 條第1 項分別定有明文。又按刑事訴
    訟法上所謂認定犯罪事實之證據，係指足以認定被告確有犯
    罪行為之積極證據而言，如未能發現相當證據或證據不足以
    證明，自不能以推測或擬制之方法，以為裁判基礎，最高法
    院29年上字第3105號及40年台上字第86號分別著有判例可資
    參照。而認定不利於被告之事實，須依積極證據，茍積極證
    據不足為不利被告之認定時，即應為有利於被告之認定，更
    不必有何有利之證據；又認定犯罪事實所憑之證據，雖不以
    直接證據為限，間接證據亦包括在內，然而無論直接證據或
    間接證據，其為訴訟上之證明，須於通常一般之人均不致有
    所懷疑，而得確信其為真實之程度者，始得據為有罪之認定
    ，倘其證明尚未達到此一程度，而有合理之懷疑存在而無從
    使事實審法院得有罪之確信時，即應由法院為諭知被告無罪
    之判決，且告訴人之告訴，係以使被告受刑事訴追為目的，
    是其陳述是否與事實相符，仍應調查其他證據以資審認，最
    高法院亦分別著有30年上字第816 號、76年台上字第4986
    號、52年台上字第1300號判例可資參照。
三、公訴人認被告林淑珍涉有上開罪嫌，無非係以被告林淑珍於
    警詢及偵查中之供述、被害人於警詢中之指訴、上開高雄銀
    行帳戶之開戶資料及交易明細等，為其主要論據。
四、訊據被告林淑珍堅決否認有上開幫助詐欺犯行，辯稱：上開
    高雄銀行帳戶係由伊配偶張松南保管、使用等語。經查：某
    詐騙集團之成年成員於取得被告名義之上開高雄銀行帳戶存
    簿、金融卡、密碼等資料後，即與該詐欺集團之其他成年成
    員，共同基於意圖為自己不法所有之犯意聯絡，於98年6 月
    17 日 ，撥打胡李增湖之電話，誆稱其中獎需先入股以領取
    獎金云云，致胡李增湖陷於錯誤，依指示於同日匯款9 萬元
    至上開高雄銀行帳戶內等情，業據證人即被害人李增湖於警
    詢之證述（見警卷第13頁至第14頁）明確，並有高雄銀行大
    昌分行98年8 月10日高銀大昌密字第0980000030號函附被告
    林淑珍帳號000000000000開戶基本資料、證件影本、資金往
    來明細等資料（見警卷第26頁至第29頁）、苗栗縣警察局苗
    栗分局北苗派出所受理各類案件記錄表影本（見警卷第38頁
    至第45頁）等可參，固堪認定。惟查：
  (一)公訴意旨雖略以：被告林淑珍於不詳時間在不詳地點，將其
    所開立之上開高雄銀行帳戶之存摺、提款卡及含密碼交予年
    籍姓名不詳之人以供不詳詐欺集團作為詐騙財物之用云云。
    惟公訴人僅泛指被告於不詳時地交付上開上開高雄銀行帳戶
    存摺、金融卡、密碼等資料與不詳之詐欺集團成員，並未釋
    明或證明被告係於何時、何時交付與何人。
  (二)訊據被告林淑珍堅決否認有何幫助詐欺犯行，並辯稱：上開
    高雄銀行帳戶係由伊配偶張松南保管及工作上所使用等語。
    經查被告林淑珍向高雄銀行申請上開帳戶後，旋即交予其配
    偶張松南之事實，業據證人張松南證述在卷，並證稱：伊是
    看報紙廣告聯絡，對方叫伊去開戶給他使用，每月會給伊三
    千元，伊因缺錢花用，乃告訴被告林淑珍，伊因工作需要，
    請被告林淑形去開設上開高雄銀行帳戶給伊使用，並偕同被
    告林淑珍前去開設上開高雄銀行帳戶，被告林淑珍開戶完成
    後即將帳戶存摺、提款卡、密碼等物品均交給伊，伊當天獨
    自騎機車將存摺等物交給對方，當時對方答應過兩天會把錢
    給伊，但對方卻未履行，兩週後被告林淑珍上開帳戶即被列
    為警示帳戶，被告林淑珍事後才知道此事，至於被告林淑珍
    在警察局陳述提款卡等係遺失，則是伊先教被告林淑珍這樣
    講的等語（見本院易字卷第42頁背面至第43頁正面），核與
    被告林淑珍上開所辯：張松南當時告知伊帳戶要工作上所使
    用等語相符。復參諸被告林淑珍因有輕度智障，於98年11月
    30日偵訊時係由張松南擔任輔佐人，此有當日偵訊筆錄可佐
    （見偵一卷第26頁至第28頁），並有被告林淑珍中華民國身
    心障礙手冊影本可按（見警卷第19頁）。衡諸被告林淑珍其
    智力尚不及一般人，而其平日對其配偶之依賴亦較一般常人
    為重，故被告林淑珍相信其配偶張松南所述之申請上開高雄
    銀行帳戶之用途等情，應屬有據，堪認被告林淑珍所辯，與
    事實相符，非無可採。
  (三)此外，復查無其他證據足使本院形成被告林淑珍有上開幫助
    詐欺犯行之確信，揆諸上揭法條及判例意旨，自難遽以刑法
    第30條第1 項、第339 條第1 項之幫助詐欺取財罪相繩。
五、綜上所述，上開部分不能證明被告林淑珍犯罪，依法應為被
    告林淑珍無罪之判決。
貳、不受理部分
一、公訴意旨雖略以：被告張展碩可預見一般取得他人金融帳戶
    常與財產犯罪有密切之關聯，亦知悉詐騙集團等不法份子經
    常利用他人存款帳戶、提款卡、密碼以轉帳方式，詐取他人
    財物，並以逃避追查，竟仍以不違背其本意之幫助犯意，於
    不詳時間在不詳地點，將其所開立之第一商業銀行灣內分行
    帳號00000000000 號帳戶之存摺、提款卡及密碼交予年及姓
    名不詳之人以供不詳詐欺集團作為詐騙財物之用。嗣該不詳
    姓名年籍之人與其所屬之詐騙集團即共同意圖為自己不法之
    所有，於98年6 月17日，撥打胡李增湖之電話，誆稱其中獎
    需先入股以領取獎金云云，致胡李增湖陷於錯誤，依指示於
    同日匯款6 萬5000元至被告張展碩上開第一銀行帳戶內，因
    認被告涉犯刑法第30條第1 項、第339 條第1 項之幫助詐欺
    取財罪嫌等語。
二、惟按被告死亡者，應諭知不受理之判決，並得不經言詞辯論
    為之，刑事訴訟法第303 條第5 款、第307 條分別定有明文
    。經查：被告張展碩業於99年12月3 日死亡，有其個人基本
    資料查詢結果（見本院易字卷第21頁）可稽，揆諸前開規定
    ，爰不經言詞辯論，逕為諭知不受理之判決。
據上論斷，應依刑事訴訟法第301 條第1 項前段、第303 條第5
款、第307 條，判決如主文。
本案經檢察官陳建州到庭執行職務。
中    華    民    國    100   年     1     月    27    日
                  刑事第二庭    審判長法  官  李政庭
                                      法  官  柯彩燕
                                      法  官  施盈志
以上正本證明與原本無異。
如不服本判決應於收受送達後10日內向本院提出上訴書狀，並應
敘述具體理由；如未敘述上訴理由者，應於上訴期間屆滿後20日
內向本院補提理由書（均須按他造當事人之人數附繕本）「切勿
逕送上級法院」。
中    華    民    國   100    年    1     月    27    日
                                      書記官  林雅婷